臺灣新竹地方法院刑事判決　　　　　　93年度簡上字第112 號
公　訴　人　臺灣新竹地方法院檢察署檢察官
上　訴　人
即　被　告　甲○○　男　23歲.
上列被告因公共危險案件，不服本院竹北簡易庭93年度竹北交簡
字第299 號，中華民國93年11月1 日第一審刑事簡易判決（檢察
官聲請簡易判決處刑書案號：臺灣新竹地方法院檢察署93年度速
偵字第835 號）提起上訴，本院管轄第二審之合議庭，認為應適
用通常程序審判，自為第一審判決如左：
    主  文
原判決撤銷。
甲○○無罪。
    理  由
一、公訴意旨略以：被告甲○○於民國93年10月6 日晚間10時許
    ，在桃園縣中壢市○○○街飲酒後，已經酒醉，達不能安全
    駕駛動力交通工具之程度，卻仍於同日晚間11時10分許，駕
    駛車牌號碼３Ｕ─２８６７號自用小客車，搭載友人彭子婈
    上路。又同案被告徐萬昌於93年10月6 日晚間8 時許，在其
    位於新竹縣竹北市○○路普善巷102 號之住處內飲酒後，已
    經酒醉，達不能安全駕駛動力交通工具之程度，卻仍於翌日
    凌晨零時40分許，駕駛車牌號碼Ｚ７─６１８６號之自用小
    客車上路。嗣於93年10月7 日凌晨零時40幾分許，二人途經
    新竹縣竹北市○○○路與縣政十街閃光號誌交岔路口時，均
    因酒醉注意力欠佳，二人所駕駛之車輛發生碰撞，致被告甲
    ○○受有頭部外傷、鼻部挫傷及流鼻血、左肘擦傷暨右腕挫
    傷之傷害；彭子婈受有頭部外傷併下頷撕裂傷、頸部扭傷及
    兩側膝部擦挫傷之傷害（過失傷害部份均未據告訴）。嗣經
    警於同日凌晨零時53分許，對被告甲○○進行吐氣所含酒精
    濃度測試結果為每公升0.14毫克；及於同日凌晨零時50分許
    ，對同案被告徐萬昌進行吐氣所含酒精濃度測試結果為每公
    升0.6 毫克（同案被告徐萬昌涉犯公共危險罪部分，業經本
    院竹北簡易庭判決確定在案），因而循線查悉上情，因認被
    告甲○○涉有刑法第185 條之3 服用酒類不能安全駕駛動力
    交通工具而駕駛之罪嫌等語。
二、按犯罪事實應依證據認定之，無證據不得認定犯罪事實；不
    能證明被告犯罪者，應諭知無罪之判決，刑事訴訟法第154
    條第2 項、第301 條第1 項分別定有明文。次按事實之認定
    ，應憑證據，如未能發現相當證據，或證據不足以證明，自
    不能以推測或擬制之方法，為裁判基礎，最高法院40年臺上
    字第86號判例可資參照。又認定犯罪事實，所憑之證據，雖
    不以直接證據為限，間接證據亦包括在內，然無論直接或間
    接證據，其為訴訟上之證明，須於通常一般之人均不致於有
    所懷疑，而得確信其為真實之程度者，始得據之為有罪之認
    定，倘其證明尚未達到此一程度，雖有合理性懷疑之存在時
    ，尚無從為有罪之認定，此亦有最高法院76年臺上字第4986
    號判例足資參照。且認定不利於被告之事實，須依積極證據
    ，苟積極證據不足為不利於被告事實之認定時，即應為有利
    於被告之認定，更不必有何有利之證據，最高法院30年上字
    第816 號判例亦著有明文可資參照。再按服用酒類不能安全
    駕駛動力交通工具而駕駛者，88年4 月23日生效施行之刑法
    第185 條之3 ，將之列於公共危險罪處罰，其立法目的，本
    在藉由抽象危險犯之構成要件，以刑罰制裁力量嚇阻酒後駕
    車之行為，進而確保參與道路交通往來人車之安全，因此並
    不以對於道路交通往來人車發生具體實害為要件，此種立法
    例亦為德、日等國所採行。然所謂「不能安全駕駛」，性質
    上乃屬不確定法律概念，雖法務部於88年5 月間召開「研商
    訂定刑法第一百八十五條之三服用毒品、麻醉藥品、酒類或
    其他相類之物，不能安全駕駛交通動力工具之認定標準」會
    議，會中決定參考德國、美國認定標準，對於酒精濃度呼氣
    達每公升0.55毫克或血液濃度達千分之1.1以上者，即認為
    已達不能安全駕駛之標準，其數值在其以下者，如能輔以其
    他客觀事實作為不能安全駕駛之判斷時，亦應依法移送處以
    刑罰（法務部88年5 月18日法88檢字第1669號函參照），以
    期統一建立執法機關移送之準則，然此僅係供法院認定事實
    之參考，惟有關飲酒駕車者究有無達不能安全駕駛之程度而
    構成本罪，仍待法院依具體個案，綜合各種客觀情事認定之
    ，尚不得僅以酒精濃度測試結果為唯一之認定標準，自不待
    言。
三、本件公訴人認被告甲○○涉有前揭犯行，無非係以被告甲○
    ○之自白、道路交通事故現場圖、道路交通事故調查報告表
    （一）、（二）、新竹縣警察局道路交通事故當事人酒精測
    定紀錄表、刑法第185 條之3 案件測試觀察紀錄表、舉發違
    反道路交通管理事件通知單、東元綜合醫院診斷證明書及現
    場照片等資為論據。
四、訊據被告甲○○固坦承於右揭時、地飲用酒類後，駕駛前述
    自用小客車上路，並與同案被告徐萬昌所駕駛之上開自用小
    客車發生碰撞，嗣經警對其進行吐氣所含酒精濃度測試結果
    為每公升0.14毫克等情不諱，惟辯稱：開車之前雖有喝酒，
    但喝完酒後還有聊一下天及吃東西，大概半小時後，才開車
    上路，開車當時精神狀況還算清楚，我覺得可以安全駕駛等
    語。
五、經查：
（一）被告甲○○於93年10月6 日晚間10時許，在桃園縣中壢市
      ○○○街飲酒後，於同日晚間11時10分許，駕駛前揭自用
      小客車，搭載友人彭子婈上路。嗣於93年10月7 日凌晨零
      時40幾分許，途經新竹縣竹北市○○○路與縣政十街閃光
      號誌交岔路口時，與同案被告徐萬昌所駕駛前述自用小客
      車發生碰撞，經警於同日凌晨零時53分許，對被告進行吐
      氣所含酒精濃度測試結果為每公升0.14毫克等情，業據被
      告甲○○於歷次警詢、偵訊及本院審理時供述不諱（見93
      年度速偵字第835 號卷【以下簡稱第835 號偵卷】第6、7
      、36頁、本院93年度簡上字第112 號卷第28頁背面、第30
      頁），且有前開新竹縣警察局道路交通事故當事人酒精測
      定紀錄表一份附卷足參（見第835號偵卷第18頁），足徵
      被告甲○○確有於前揭時地飲用酒類後，駕駛前述自用小
      客車行駛於道路上等情無誤。
（二）次查，刑法第185 條之3 之「不能安全駕駛動力交通工具
      」，應依客觀之事實認定之，雖飲酒後酒精會使人之自主
      神經系統產生亢奮與認知功能之暫時性缺損，且酒後駕車
      之駕駛人對於移動景物之追蹤能力、經強光照射後恢復視
      力、監視四周之注意力，較平時缺乏，然人體對於酒精濃
      度之承受度，每因個人體質而異。再依現在醫學研究文獻
      記載，酒精對於人體的影響程度乃依血中酒精濃度加以判
      斷，人體內血液中酒精濃度，經測試數值達30ｍｇ／ｄｌ
      （即呼氣酒精濃度為每公升0.25毫克）之程度時，可能出
      現輕度協調功能降低之影響，因此若呼氣酒精測試值低於
      每公升0.25毫克者，或可能產生動作變慢，思考力變差等
      情狀，而呼氣酒精濃度達0.5 毫克，中毒症狀為輕到中度
      ，反應較慢、感覺減低、影響駕駛等情，有行政院國軍退
      除役官兵輔導委員會臺北榮民總醫院88年8 月5 日北總內
      字第26868 號函附件可稽。而被告為警查獲當時，於93年
      10月7 日凌晨零時53分許，經新竹縣警察局竹北分局警員
      對被告甲○○進行吐氣酒精濃度測試結果為每公升0.14毫
      克等情，已如前述，並未到達前述會出現輕度協調功能降
      低影響之每公升0.25毫克之程度，更未達前開法務部函文
      中所述每公升0.55毫克之原則性標準。又參諸承辦警員所
      填載之刑法第185 條之3 案件測試觀察紀錄表內容，亦僅
      記載被告甲○○駕駛過程因發生交通事故原因，顯然無法
      正常駕駛等情，有前開觀察紀錄表一份在卷足按，並未再
      有其他可認為被告甲○○確已達酒後不能安全駕駛動力交
      通工具之具體狀態之記載，至於一般公共危險案件中承辦
      警員所會觀察並填載之汽機車駕駛人酒後生理協調平衡檢
      測紀錄表則更付之闕如；再被告甲○○固於前揭時地駕駛
      上開自用小客車與同案被告徐萬昌所駕駛之前述自用小客
      車發生碰撞之交通事故，然通常之人縱未飲用酒類，亦有
      發生車禍事故之可能，而飲用酒類後縱使駕駛動力交通工
      具，亦未必即會發生車禍事故，是以自難僅以被告有發生
      交通事故之情況此節，即遽認被告甲○○當時之精神狀況
      及對於四周景物之注意力，暨對於緊急情狀之處理、對於
      外界事務之知覺、理會及判斷作用，有因受飲酒之影響，
      而達於不能安全駕駛動力交通工具之程度。再者，被告甲
      ○○於警詢時已供述：當時對方所駕駛之自用小客車，行
      駛縣政十街直行，從我左側而來，我立即煞車，但來不及
      而肇事等語（見第835 號偵卷第6 頁背面），以及於本院
      審理時亦供述：當時我的時速60公里，警察依據煞車距離
      換算結果是時速58公里，因為晚上沒有甚麼車，所以我的
      車速都會比較快，時速58公里是煞車後之車速，我認為這
      和我喝酒沒有關係，因為我平常開車就是這樣等語在卷（
      見本院93年度簡上字第112 號卷第29頁背面至第30頁），
      而被告於車禍發生當時，確有煞車，煞車痕跡為15.5公尺
      ，經換算結果，時速約為58公里，案發地點之限速為時速
      50公里等情，有前揭道路交通事故調查報告表（一）、道
      路交通事故現場圖及新竹縣警察局舉發違反道路交通管理
      事件通知單各一份附卷足佐（見第835 號偵卷第14、15、
      21頁），又經處理本件車禍事故之新竹縣警察局竹北分局
      車禍處理小組研判，本件車禍肇因同案被告徐萬昌有支線
      道未讓幹線道先行之過失，被告甲○○有涉嫌超速之過失
      等情，有肇因研判、分析及策進作為表一份在卷足按（見
      第835號偵卷第9頁），是依卷證資料所示，被告甲○○之
      所以和同案被告徐萬昌所駕駛之上揭自用小客車發生碰撞
      ，尚不能完全排除係因被告甲○○有超速違規行駛之行為
      所導致之可能性，而被告甲○○自承平時開車速度比較快
      等情，又如前述，從而尚難僅憑被告甲○○於案發當時有
      駕車發生交通事故此單一情事，即遽為被告甲○○必係因
      已達酒後不能安全駕駛動力交通工具之狀態卻猶駕駛前述
      自用小客車以致肇事之認定，且亦無其他積極事證足資認
      定係因被告甲○○飲酒方會超速致不能安全駕駛而肇事。
      此外，本院復查無其他積極證據足資證明被告甲○○確有
      公訴意旨所指飲酒後不能安全駕駛動力交通工具而駕駛之
      犯行，是本件即屬不能證明被告甲○○有此部分犯行，揆
      諸前揭法律規定、判例意旨及說明，自應為被告甲○○無
      罪判決之諭知。
六、本件被告甲○○所為既未該當於刑法第185 條之3 服用酒類
    不能安全駕駛動力交通工具而駕駛之構成要件，而應對其諭
    知無罪之判決，已如前述，原審本不得適用刑事訴訟法第七
    編所定之簡易程序對其論罪科刑，而應依刑事訴訟法第452
    條規定適用通常程序為審判，則本院所為前開判決，係依刑
    事訴訟法第455 條之1 第3 項規定準用同法第369 條第2 項
    規定適用第一審通常程序而為之第一審通常程序判決，併此
    敘明。
據上論結，應依刑事訴訟法第452 條、第455 條之1 第1 項、第
3 項、第369 條第1 項前段、第2 項、第364 條、第301 條第1
項，判決如主文。
本案經檢察官林忠義到庭執行職務。
中　　華　　民　　國　　94　　年　　3 　　月　　11　　日
                  刑事第五庭    審判長法　官　陳健順
                                      法  官  李珮瑜
                                      法  官  楊惠芬
以上正本證明與原本無異。
如不服本判決，應於判決送達後十日內向本院提出上訴狀 (應附
繕本 )，上訴於臺灣高等法院。
中　　華　　民　　國　　94　　年　　3 　　月　　14　　日
                                     書記官   汪淑菁
